臺灣基隆地方法院刑事判決　　　　　　　 96年度易字第185號
公　訴　人　臺灣基隆地方法院檢察署檢察官
被　　　告　丙○○
　　　　　　　　　　（另案於臺灣基隆監獄基隆分監執行中）
上列被告因詐欺案件，經檢察官提起公訴（95年度偵字第5309號
），本院判決如下：
    主      文
丙○○連續意圖為自己不法之所有，以詐術使人將本人之物交付
，處有期徒刑肆月，如易科罰金以銀元參佰元即新台幣玖佰元折
算壹日。
    事實及理由
一、犯罪事實：
    丁○○○住基隆市○○路12巷3號底層，原為吉隆有線電視
    股份有限公司（下稱吉隆公司）收視戶，其於民國92年4月
    26 日拆機斷訊。丙○○並非吉隆公司之員工，竟意圖為自
    己不法之所有，對外宣稱其係收費較便宜之第四台業者，於
    93 年12月6日16時許，丁○○○經友人介紹，找來丙○○裝
    設第四台，丙○○則打開吉隆公司之防盜接設備，將丁○○
    ○家之5C線路接通之方式，盜接吉隆公司所傳輸之「影音視
    訊」，讓丁○○○收看吉隆公司之節目電訊，使丁○○○誤
    信其為合法之第四台業者，使丁○○○陷於錯誤而交付收視
    費用新台幣（下同）3000元給丙○○。丙○○承前意圖為自
    己不法所有之概括犯意，於94年12月6日向丁○○○收取94
    年12月6日至95年12月6日一年之收視費用2000元，並於簽立
    收據留下電話，謊稱自己是郭組長，使丁○○○陷於錯誤而
    如數交付收視費用2000元給丙○○。嗣於95年9月23日17時
    許，吉隆公司維修線路時，發現基隆市○○路12巷3號底層
    有盜接線路之情形，經吉隆公司代理人乙○○報警始查悉上
    情。
二、證據名稱：
  (一)被告於本院審理時之自白。
  (二)證人乙○○即吉隆公司之代理人、證人丁○○○之證述內容
    。
  (三)被告書立之便條紙收據、吉隆有線電視股份有限公司之派工
    單、行動電話0000000000、0000000000等 2門號之通聯調閱
    查詢單。
三、刑之酌科：
  (一)按被告行為後，刑法部分條文業於95年7月1日施行（已於94
    年 2月2日修正公佈，下稱新刑法；修正前刑法下稱舊刑法）
    ，而新刑法第 2條乃係係規範行為後法律變更所生新舊法比
    較適用之準據法，故於95年7月1日新刑法修正施行後，如有
    涉及比較新舊法之問題，即應逕依新刑法即現行刑法第 2條
    第1項規定，為「從舊從輕」之比較（參見最高法院 95年度
    第 8次刑事庭會議決議）。另於「比較時」應就罪刑有關之
    共犯、未遂犯、想像競合犯、牽連犯、連續犯、結合犯，以
    及累犯加重、自首減輕暨其他法定加減原因（如身份加減）
    與加減比例等一切情形，本於統一性及整體性原則，綜其全
    部罪刑之結果而為比較後，再適用有利於行為人之法律處斷
    （最高法院24年度上字第4634號、最高法院95年度第 8次刑
    事庭會議決議參照）。
    (1)查被告行為後，刑法第339條第1項之法文雖未修正，惟其
      法定本刑有罰金刑，而刑法第33條第 5款規定罰金之最低
      數額業於上述日期修正公布及施行，自應為新舊法之比較
      。茲依舊法第33條第5款規定：「罰金：1元以上」，並依
      現行法規所定貨幣單位折算新臺幣條例第 2條「現行法規
      所定金額之貨幣單位為圓、銀元或元者，以新臺幣元之 3
      倍折算之」之規定而為換算，舊法法定罰金刑之最低數額
      為銀元1元即新臺幣3元；惟依新法第33條第 5款規定：「
      罰金：新臺幣 1千元以上，以百元計算之」，新法法定罰
      金刑之最低數額則為新臺幣 1千元。故比較結果，新法第
      33條第5款規定，並未有利於被告，依新法第2條第 1項規
      定，自應依舊法第33條第5款，以銀元1元即新臺幣 3元為
      本件上述罪名罰金刑之法定最低數額（最高法院95年度第
      8次刑事庭會議決議三(一)1.參照）。
    (2)刑法第56條連續犯之規定，業於94年1月7日修正公布刪除
      ，並於95年7月1日施行，則被告之犯行，因行為後新法業
      已刪除連續犯之規定，此刪除雖非犯罪構成要件之變更，
      但顯已影響行為人刑罰之法律效果，自屬法律有變更，依
      新法第2條第1項規定，比較新、舊法結果，仍應適用較有
      利於被告之行為時法律即舊法論以連續犯。
    (3)舊法第67條規定：「有期徒刑加減者，其最高度及最低度
      同加減之。」、第68條規定：「拘役或罰金加減者，僅加
      減其最高度；新法第67條規定：「有期徒刑或罰金加減者
      ，其最高度及最低度同加減之。」、第68條規定：「拘役
      加減者，僅加減其最高度。」。本件被告係犯刑法第 339
      條第 1項詐欺罪，該罪之法定刑中有罰金刑，而被告有加
      重原因（即連續犯），經比較新舊法，舊法就罰金最低度
      並無加重規定，應依新法第2條第1項規定，適用被告行為
      時之舊法第68條（參照最高法院95年度第 8次刑事庭會議
      決議六(六)）。
    (4)末按易刑處分，即易科罰金之折算標準、易服勞役之折算
      標準及期限，於新法施行後，亦應為新舊法律之比較適用
      （最高法院95年度第 8次刑事庭會議決議三(二)參照）。查
      被告行為後，刑法第41條規定亦於 94年2月2日修正公布，
      95年7月1日施行，依舊法第41條第 1項前段規定：「犯最
      重本刑為5年以下有期徒刑以下之刑之罪，而受6個月以下
      有期徒刑或拘役之宣告，因身體、教育、職業、家庭之關
      係或其他正當事由，執行顯有困難者，得以1元以上3元以
      下折算 1日，易科罰金」，且被告行為時之易科罰金折算
      標準，廢止前罰金罰鍰提高標準條例第 2條前段（現已刪
      除）規定，就其原定數額提高為1百倍折算1日，則本件被
      告行為時之易科罰金折算標準，應以銀元3百元折算1日，
      經依現行法規所定貨幣單位折算新臺幣條例第 2條折算為
      新臺幣後，應以新臺幣9百元折算為1日。惟新法第41條第
      1項前段則規定：「犯最重本刑為5年以下有期徒刑以下之
      刑之罪，而受 6個月以下有期徒刑或拘役之宣告者，得以
      新臺幣1千元、2千元或3千元折算1日，易科罰金」，經比
      較新舊法之易科罰金折算標準，以舊法之規定，較有利於
      被告，故本案應依刑法第2條第1項前段規定，適用舊法第
      41條第1項前段及修正前罰金罰鍰提高標準條例第2條規定
      ，諭知其易科罰金之折算標準。
  (二)核被告所為，係犯刑法第339條第1項之詐欺取財罪。被告先
    後 2次向丁○○○收取收視費用，所犯罪名相同，係出於同
    一之概括犯意為之，為連續犯，依修正前刑法第56條之規定
    以一罪論，並加重其刑。爰審酌被告對外謊稱其可提供便宜
    之第四台收視，以盜接之方式使丁○○○誤信其為合法業者
    ，而持續支付收視費用，影響合法業者之權益非輕，然其於
    犯後坦承犯行之態度等一切情狀（修正後刑法第57條之規定
    ，為法院就刑之裁量審認標準見解之明文化，非屬法律變更
    ，無新舊法比較問題，最高法院95年第 8次刑事庭會議決議
    六(一)參照），量處如主文所示之刑，併依修正前第 41條第1
    項前段、修正前罰金罰鍰提高標準條例第 2條之規定諭知易
    科罰金之折算標準。
四、應適用之法條：
    依刑事訴訟法第299條第1項前段、第 310條之1，刑法第2條
    第1項、修正前第56條、第339條第1項、修正前第41條第1項
    前段，罰金罰鍰提高標準條例第 1條前段、修正前罰金罰鍰
    提高標準條例第 2條，現行法規所定貨幣單位折算新臺幣條
    例第2條，判決如主文。
本案經檢察官甲○○到庭執行職務。
中　　華　　民　　國　　96　　年　　6　　月　　21　　日
                  刑事第二庭審判長法  官    王福康
                                  法  官    王慧惠
                                  法  官    何怡穎
以上正本證明與原本無異。
對於本件判決如有不服，應於收受送達後10日內，向本院提出上
訴書狀，上訴於臺灣高等法院，並按他造當事人之人數附具繕本
。
中　　華　　民　　國　　96　　年　　6　　月　　21　　日
                            書記官    鄭梅君
附錄本案論罪科刑法條：
刑法第339條第1項
意圖為自己或第三人不法之所有，以詐術使人將本人或第三人之
物交付者，處5年以下有期徒刑、拘役或科或併科1千元以下罰金
。
